臺灣宜蘭地方法院交通事件裁定　　　　　96年度交聲字第90號
移送　機關　交通部公路總局臺北區監理所宜蘭監理站
異　議　人　甲○○
上列受處分人因違反道路交通管理處罰條例案件，對於交通部公
路總局臺北區監理所宜蘭監理站民國96年3月20日所為之宜監字
第裁43─Q00000000號裁決聲明異議，本院裁定如下：
    主  文
異議駁回。
    理  由
一、原處分意旨略以：異議人即受處分人甲○○於民國96年2月8
    日13時許，駕駛車牌號碼OB—366號營業小客車，在宜蘭縣
    羅東鎮○○路與中正街交岔口處（即羅東鎮○○路36號前）
    ，於設有燈光號誌管制之交岔路口闖紅燈，經宜蘭縣警察局
    羅東分局以宜警交字第Q00000000號製單舉發，交通部公路
    總局臺北區監理所宜蘭監理站遂依道路交通管理處罰條例第
    53條第1項、第63條第1項第3款規定，裁處受處分人罰鍰新
    臺幣2700元，並記違規點數3點。
二、異議意旨略以：96年2月8日13時許，異議人駕駛車牌號碼OB
    —366號營業小客車，沿宜蘭縣羅東鎮○○路直行，於通過
    南門路與中正街交岔口後，警察攔下異議人，說異議人剛才
    經過南門路與中正街交岔口時闖紅燈，但異議人並沒有闖紅
    燈，警員也沒有提出採證相片或錄影證明，所以本件舉發及
    裁決均不合法，為此，聲明異議，請求撤銷原處分。
三、按汽車駕駛人，行經有燈光號誌管制之交岔路口闖紅燈者，
    處新臺幣1800元以上5400元以下罰鍰，並記違規點數3點，
    道路交通管理處罰條例第53條第1項、第63條第1項第3款定
    有明文。經查：
（一）異議人並不否認「伊於96年2月8日13時許，確實曾經駕駛
      車牌號碼OB—366號營業小客車，沿宜蘭縣羅東鎮○○路
      直行，於通過設有燈光號誌管制之南門路與中正街交岔口
      後，遭警方以闖紅燈之理由攔停開單告發。」之事實（見
      本院卷第14頁），並有舉發違反道路交通管理事件通知單
      1件在卷可稽。
（二）其次，證人即舉發員警陳隆昌已於本院調查時結證「本件
      舉發單是我開立的。96年2月8日13時許，我與同事羅健興
      在羅東鎮○○路與中正街交岔路口附近執勤，我看到OB—
      366號計程車沿著南門路行駛，並在南門路的交通號誌為
      紅燈的情形下，闖越了南門路與中正街的交岔路口，我在
      交岔路口過來之南門路某農會前，把OB—366號計程車攔
      下來，我告知OB—366號車之駕駛人即異議人，剛才闖越
      紅燈，並依法開單告發。我確實看到OB—366號計程車是
      在南門路上號誌為紅燈的情形下，闖越紅燈通過南門路與
      中正街交岔路口直行，本件舉發確實沒有錯誤。」等語綦
      詳（見本院卷第15、16頁），核與證人即另一在場目擊之
      員警羅健興於本院調查時所結證「96年2月8日13時許，在
      羅東鎮○○路與中正街口，我看到OB—366號計程車沿南
      門路行駛，並在南門路號誌為紅燈的情形下，闖越南門路
      與中正街的交岔路口，直行往三星方向，同事陳隆昌就把
      OB—366號計程車攔下來，駕駛人就是異議人，陳隆昌告
      知駕駛人闖紅燈，並開單告發。我確實有看到OB—366號
      計程車在南門路上號誌為紅燈的情形下，闖越紅燈，通過
      南門路與中正街交岔路口直行，本件舉發確實沒有錯誤。
      」之情節相符（見本院卷第17頁）。而證人陳隆昌雖係本
      件原處分機關認定異議人有前揭違規行為之舉發員警、證
      人羅健興亦係當天與陳隆昌一同執勤之員警，然因異議人
      並無法舉出或請本院調查任何對其有利之證據資料，以使
      本院對證人陳隆昌、羅健興所供述之異議人違規事實產生
      任何合理之懷疑，且於本件卷存證據資料內，亦無任何積
      極證據足以證明證人陳隆昌、羅健興上開供述係屬虛偽，
      更無足以令人顯信渠等供述為不可採之品性證據或前科證
      據存在，且衡諸證人陳隆昌、羅健興與異議人素不相識，
      並無宿怨，亦無仇隙，渠等顯無自陷於偽證罪之追訴而構
      詞誣賴異議人之理，故自不得以證人陳隆昌、羅健興為本
      件開單告發之值勤員警，即全盤抹煞渠等在訴訟上之證人
      資格或其證詞之真實性。換言之，證人陳隆昌、羅健興所
      為之前揭證詞，應堪信為真實，異議人空言否認證人陳隆
      昌、羅健興證詞之真實性，並辯稱「伊於通過羅東鎮○○
      路與中正街交岔口時，並未有闖紅燈之違規行為。」云云
      ，自不足採。
（三）再者，證人陳隆昌、羅健興於本院調查時固均證稱「本件
      取締時，本有錄影，惟因伊不會操作錄影機給異議人觀看
      其違規畫面，所以異議人當場並未看見其違規錄影畫面，
      惟伊已指示異議人立即到派出所看錄影畫面，但是異議人
      並沒有立刻到派出所。伊不知道異議人事後到派出所時，
      有沒有看到錄影的內容。事後伊要找當天之錄影畫面時，
      已經找不到了，伊於取締後，沒有把違規的畫面列印出來
      ，所以現在已無法提供異議人違規錄影畫面。」等語，然
      交通警察製單舉發違反道路交通管理處罰條例所列之違規
      行為，係公務員基於職務上之權力，依法所為之公法上行
      為，基於公務員為公法上行為具有公信力之原則，該行政
      行為當可被推定為真正，其據以依法處分之事實認定原則
      上亦應被推定為正確無誤。而本此公信原則，立法者更於
      道路交通管理處罰條例第92條第3項為授權之規定，授權
      交通部、內政部制定違反道路交通管理事件統一裁罰基準
      及處理細則，俾使執勤員警得當機處分以達維護交通秩序
      、安全之行政目的。更何況，交通違規行為通常於瞬間發
      生並結束，若要求執勤員警所有的舉發行政行為均需預留
      照相、錄音、錄影或其他科學證據以證其實，則國家維護
      交通秩序、安全之行政措施勢必窒礙難行，故刑事訴訟法
      就犯罪證據有關之規定中，與屬行政秩序罰之交通違規裁
      罰本質不合之部分，於道路交通案件處理程序內，自不在
      準用之列。此外，各種交通違規行為，各有其不同之執行
      方法，就超速、酒醉駕車而言，非輔以科學工具，固難僅
      憑執勤者之五官知覺判斷之，然就闖紅燈言，單憑執勤者
      之目擊即可確定，並非件件違規行為均須以照像或錄影舉
      發，始可認定。從而，本件舉發員警雖已無法提出異議人
      違規時之錄影畫面或相片，然其既已到庭結證「確實親眼
      目睹異議人違規闖越紅燈直行」等情明確，且異議人亦未
      就舉發員警之舉發有誤提出相關證據以供調查，本院經查
      亦無任何證據足資證明舉發員警有捏造事實違法取締之情
      事，則舉發員警本其維護交通秩序、安全職責所為之本件
      舉發，自應受到合法、正確之推定，異議人空言辯稱「伊
      並未有闖紅燈之違規行為，警員沒有提出採證相片或錄影
      證明伊闖紅燈。」云云，諉無足取。
（四）從而，異議人於96年2月8日13時許，駕駛車牌號碼OB—36
      6號營業小客車，在宜蘭縣羅東鎮○○路與中正街交岔口
      處（即羅東鎮○○路36號前），於設有燈光號誌管制之交
      岔路口闖紅燈直行之違規事實，已堪認定。
四、綜上所述，原處分機關所為之本件裁決，核與前舉道路交通
    管理處罰條例第53條第1項、第63條第1項第3款之規定相符
    ，並無違法或不當之處，故異議人以首揭情詞，對於上開裁
    決提起異議，並無理由，應予駁回。
五、據上論斷，依道路交通案件處理辦法第19條，裁定如主文。
中　　華　　民　　國　　96　　年　　5　　月 　　30　　日
                  交通法庭法　官  劉家祥
以上正本證明與原本無異。
如不服本裁定，應於裁定送達後5日內，向本院提出抗告狀。（
應附繕本）
                          書記官  邱淑秋
中　　華　　民　　國　　96　　年　　5 　　月　　30　　日
